臺灣彰化地方法院民事判決　　　　　　　　94年度親字第38號
原　　　告　乙○○
訴訟代理人　張蓁騏律師
被　　　告　丁○
被　　　告　甲○
被　　　告　丙○○○
上列當事人間請求確認親子關係事件，本院於中華民國94年 8月
12日言詞辯論終結，判決如下：
    主      文
確認原告與被告丙○○○間之親子關係不存在。
確認原告與被告丁○間之親子關係存在。
確認原告與被告甲○間之親子關係存在。
訴訟費用由被告等各自負擔。
    事實及理由
一、被告丙○○○、丁○均未於言詞辯論期日到場，核無民事訴
    訟法第 386條各款所列情形，爰依原告之聲請，就被告丙○
    ○○、丁○部分由其一造辯論而為判決。
二、原告主張：
  (一)緣原告之生父即被告丁○因與原告之生母即被告甲○有婚外
    情而懷有原告，並於民國（下同）44年 5月26日產下原告，
    然因被告甲○係未婚生子，故與原告之姨婆即被告丙○○○
    商量，將原告之戶籍登記為被告丙○○○及其配偶陳敬堯（
    註：已於93年7月6日死亡）之婚生子女。
  (二)按確認法律關係之訴，非原告有即受確認判決之法律上利益
    者，不得提起之；確認證書真偽或為法律關係基礎事實存否
    之訴，亦同。前項確認法律關係基礎事實存否之訴，以原告
    不能提起他訴訟者為限。民事訴訟法第247條第1項、第 2項
    分別定有明文。又按法律關係之存否不明確，致原告在私法
    上之地位有受侵害之危險，而此危險得以對於被告之確認判
    決除去之者，即得依民事訴訟法第 247條之規定提起確認之
    訴。原告之戶籍謄本上登記之父、母分別為陳敬堯、被告丙
    ○○○，然原告主張生母係被告甲○、生父係被告丁○，則
    與被告丙○○○之母子關係既不明確，在私法上之地位有受
    侵害之危險，即有受確認判決之法律上利益，自得提起確認
    之訴。
  (三)為證明原告血緣之真實關係，原告已先行在國立成功大學醫
    學院附設醫院婦產部優生保健科作成血緣鑑定，該鑑定報告
    書中，證實原告與被告丁○間之親子關係概率值大於 99.99
    以上，又原告與被告甲○間之親子關係概率值大於 99.99以
    上等，且原告依前揭規定已不能提起他訴訟，為此，提起本
    件訴訟以確認原告與被告丁○及甲○間之親子關係存在，及
    確認原告與被告丙○○○間之親子關係不存在。並聲明：請
    求判決如主文第 1、2、3項所示。訴訟費用由被告等共同負
    擔。
三、被告甲○陳述：伊當年尚未結婚即與被告丁○生下原告，因
    伊與被告丙○○○均係養女，倆姊妹之感情很好，故由被告
    丙○○○代為處理此事，而原告之報戶口情事，亦是由姊夫
    陳敬堯辦理。原告確實是伊之女兒，原告之親生父親確實是
    被告丁○。並聲明：請求為適法之判決。
四、被告丙○○○、丁○均未於言詞辯論期日到場，亦均未提出
    任何書狀，作何聲明或陳述。
五、得心證之理由：本件爭點係為原告是否為被告甲○自被告丁
    ○受胎所生？
  (一)按父母子女關係是否存在，不惟影響雙方之身分，且有關於
    雙方因該身分而產生之法律關係亦將隨之而變動。次按司法
    院大法官會議解釋第 587號解釋謂：「子女獲知其血統來統
    ，確定其真實父子身分關係，攸關子女之人格權，應受憲法
    保障。民法第1063條規定：『妻之受胎，係在婚姻關係存續
    中者，推定其所生子女為婚生子女。前項推定，如夫妻之一
    方能證明妻非自夫受胎者，得提起否認之訴。但應於知悉子
    女出生之日起，一年內為之。』係為兼顧身分安定及子女利
    益而設，為其得提起否認之訴者僅限於夫妻之一方，子女本
    身則無獨立提起否認之訴之資格，且未顧及子女得獨立提起
    該否認之訴時應有之合理期間及起算日，是上開規定使子女
    之訴訟權受到不當限制，而不足以維護其人格權益，在此範
    圍內與憲法保障人格權及訴訟權之意旨不符。最高法院二十
    三年上字第三四七三號及同院七十五年台上字第二０七一號
    判例與此意旨不符之部分，應不再援用。有關機關並應適時
    就得提起否認生父之訴之主體、起訴除斥期間之長短及其起
    算日等相關規定檢討改進，以符前開憲法意旨。」解釋理由
    書並謂：「真實身分關係之確定，直接涉及子女本身之人格
    及利益，如夫妻皆不願或不能提起否認之訴，或遲誤提起該
    訴訟之期間時，將無從確定子女之真實血統關係，致難以維
    護其人格權益。是為貫徹前開憲法意旨，應肯認確定真實血
    統關係，乃子女固有之權利。」。
  (二)經查：本件原告主張其實為被告甲○自被告丁○受胎所生，
    惟於戶籍上登記為被告丙○○○及其配偶陳敬堯之婚生子女
    ，因而主張其與被告丙○○○並無血緣關係，以訴訟主體之
    資格，向本院提起否認婚生子女之訴及確認生父、生母之訴
    ，依目前法律對子女本身並無獨立提起上開訴訟之資格，然
    依司法院大法官會議解釋第五八七號解釋意旨認為，上開法
    律之規定，使得該子女之訴訟權受到不當限制，對人格權益
    之維護欠週，在此範圍內與憲法保障人格權及訴訟權之意旨
    不符，本院認為在上開範圍內，類推適用民法第1063條之否
    認子女之訴，容許該子女提起確認親子或生父母之關係之訴
    、否認親子或生父母之關係之訴，不僅符合保障該子女憲法
    上保障之人格權及訴訟權，亦符合上開解釋意旨，從而使原
    告於私法上不明確之身分關係，藉由確認判決得以除去。因
    此，本院認為原告為本件之請求，應予容許，且認原告有即
    受確認判決之法律上利益，合先說明。
  (三)原告主張其生父即被告丁○因與其生母即被告甲○有婚外情
    而懷有原告，並於44年 5月26日產下原告，然因被告甲○係
    未婚生子，故與原告之姨婆即被告丙○○○商量，將原告之
    戶籍登記為被告丙○○○及其配偶陳敬堯（註：已於93年 7
    月 6日死亡）之婚生子女等事實，業據提出戶籍謄本附卷為
    憑，被告甲○對原告主張並不否認，又根據國立成功大學醫
    學院附設醫院婦產部優生保健科分別就原告與被告丁○、原
    告與被告甲○，利用複製人類DNA上：D3S1358、vWA、FGA、
    D16S539、TH01、TPOX、CSF1PO、D8S1179、D21S11、D18S51
    、D7S820、D2S1338及D19S433等13個短重複區，以其相似性
    進行血緣鑑定之結果，係認：『本系統所檢驗之 DNA位點皆
    無法排除丁○與乙○○之血緣關係，其親子關係指數（CPI)
    為 5087.605796，親子關係概率值為99.980348%，兩者應為
    親子關係無誤。』、『本系統所檢驗之 DNA位點皆無法排除
    甲○與乙○○之血緣關係，其親子關係指數（CPI)為154374
     .1051，親子關係概率值為99.999352%，兩者應為親子關係
    無誤。』，此有原告所提成大醫院產部優生保健科血緣鑑定
    報告二件在卷足稽，且為被告甲○所不爭執，堪認原告之主
    張均屬真正，而原告之戶籍登記上既登記其為被告丙○○○
    及其配偶陳敬堯之婚生子女，為除去原告於私法上此不明確
    之身分關係，使維護原告之人格權益，原告請求確認其與被
    告丙○○○間之親子關係不存在（即否認其為被告丙○○○
    之婚生子女），及分別請求確認其與被告丁○、與被告甲○
    間之親子關係存在（即確認被告丁○、被告甲○為其生父、
    生母），均為有理由，均應予准許。
六、訴訟費用負擔之依據：民事訴訟法第78條。
中　　華　　民　　國　　94　　年　　8 　　月　　26　　日
                        家事法庭法  官　邱月嬌
以上正本係照原本作成。
如對本判決上訴須於判決送達後20日內向本院提出上訴狀（須附
繕本）。
中　　華　　民　　國　　94　　年　　8 　　月　　26　　日
                            　　書記官　陳昌哲
